【裁判字號】    97,訴,255
【裁判日期】    970513
【裁判案由】    違反毒品危害防制條例
【裁判全文】
臺灣屏東地方法院刑事判決               97年度訴字第255號
公  訴  人  臺灣屏東地方法院檢察署檢察官
被      告  甲○○
上列被告因違反毒品危害防制條例案件，經檢察官提起公訴（96
年度毒偵字第165 號），本院裁定以簡式審判程序審理，判決如
下：
    主  文
甲○○施用第一級毒品，處有期徒刑壹年貳月，減為有期徒刑柒
月，扣案第一級毒品海洛因捌包（合計淨重肆點零參公克，空包
裝總重貳點貳伍公克）及參包（合計淨重零點壹參公克，空包裝
總重零點伍陸公克）、空夾鏈袋參包均沒收銷燬之。又施用第二
級毒品，處有期徒刑拾月，減為有期徒刑伍月，扣案第二級毒品
甲基安非他命參包（毛重共貳點捌公克）及伍拾貳包（毛重共參
拾點玖伍公克）、玻璃球管拾肆支均沒收銷燬之。應執行有期徒
刑壹年，扣案第一級毒品海洛因捌包（合計淨重肆點零參公克，
空包裝總重貳點貳伍公克）及參包（合計淨重零點壹參公克，空
包裝總重零點伍陸公克）、空夾鏈袋參包、第二級毒品甲基安非
他命參包（毛重共貳點捌公克）及伍拾貳包（毛重共參拾點玖伍
公克）、玻璃球管拾肆支均沒收銷燬之。
    事  實  及  理  由
一、事實：
    (一)甲○○曾於民國89年間，因施用毒品案件，為本院裁定送
      觀察勒戒及強制戒治後，於89年10月20日停止戒治釋放。
      惟旋即因故被撤銷停止戒治，續行強制戒治，迄91年1 月
      20日執行期滿出所，並由臺灣屏東地方法院檢察署檢察官
      以91年度戒毒偵字第37號為不起訴處分確定。惟於94年間
      ，其又因施用第一、二級毒品案件，為臺灣高等法院高雄
      分院以95年度上訴字第494 號判決判處應執行有期徒刑1
      年8 月確定後，再經同院以96年度聲減字第1034號裁定減
      刑，並定應執行刑有期徒刑10月確定，迄96年11月1 日縮
      刑期滿執行完畢（不致使本件構成累犯）。
    (二)詎甲○○不知悔改，復基於施用第二級毒品之犯意，於96
      年1 月21日10時許，在屏東縣東港鎮○○路67號15樓住處
      房間內，以將毒品放入玻璃球內燒烤，使汽化後吸食其煙
      霧之方式，施用第二級毒品甲基安非他命1 次。另又基於
      施用第一級毒品之犯意，於前揭施用第二級毒品甲基安非
      他命後1 小時內，在同上地點，以將海洛因毒品摻入香菸
      內點燃抽吸之方式，施用第一級毒品海洛因1 次。嗣於96
      年1 月21日11時許，因其另涉違反毒品危害防制條例案件
      被通緝，在屏東縣東港鎮○○路為警發現而展開追捕，迄
      同日11時30分許，在屏東縣東港鎮○○路77號某民宅內為
      警緝獲，並在其為警追捕過程中遭扯落之背包內扣得其所
      有之第一級毒品海洛因8 包（合計淨重4.03公克，空包裝
      總重2.25公克）、第二級毒品甲基安非他命3 包（毛重共
      2.8 公克）及沾有海洛因成分之空夾鏈袋3 包而查獲。復
      於同日13時30分許，經甲○○同意並帶同警方前往其上開
      住處搜索，而於房間內扣得其所有之第一級毒品海洛因3
      包（合計淨重0. 13 公克，空包裝總重0.56公克）、第二
      級毒品甲基安非他命52包（毛重共30.95 公克）及沾有甲
      基安非他命成分之玻璃球管14支。
二、證據：本件證據除引用起訴書證據清單欄記載之證據（如附
    件）外，並增加引用被告於本院審理中之自白為證據。
三、按海洛因為第一級毒品，甲基安非他命為第二級毒品，毒品
    危害防制條例第2 條第2 項第1 款、第2 款分別定有明文。
    次按，修正毒品危害防制條例就施用毒品者，祇於「初犯」
    及「五年後再犯」2 種情形有其追訴條件之限制，即須於初
    犯經觀察勒戒或強制戒治釋放後，5 年內均無施用毒品之行
    為，始能認其前所實施之觀察勒戒或強制戒治已足遮斷毒癮
    ，而得於5 年後再犯時，再適用初犯之規定，重行觀察勒戒
    程序。倘5 年內已經再犯，被依法追訴處罰，縱其第3 次（
    或第3 次以上）施用毒品之時間在初犯釋放5 年以後，即與
    「5 年後再犯」之情形有別，且因已於「5 年內再犯」，顯
    見其再犯率甚高，原實施觀察勒戒或強制戒治，已無法收其
    實效，而無5 年遮斷效之存在，自無再經觀察勒戒及強制戒
    治之必要，得逕行追訴處罰，此有最高法院95年度第7 次刑
    事庭會議決議及95年度台非字第271 號判決足資參照。本件
    被告前於91年間，因施用毒品，初次受觀察勒戒及強制戒治
    執行完畢釋放，未滿5 年即又於94年間再次施用毒品，並由
    法院判處徒刑，依前開決議及判決見解，足認原實施之觀察
    勒戒或強制戒治，已無法收其實效，且自此後即無再經觀察
    勒戒及強制戒治之必要，得逕行追訴處罰。是核被告所為係
    犯毒品危害防制條例第10條第1 項施用第一級毒品罪及同條
    第2 項之施用第二級毒品罪，其持有海洛因及甲基安非他命
    毒品之行為分別為施用該等毒品之犯行所吸收，不另論罪。
    被告所犯上開兩罪，犯意各別，罪名不同，應分論併罰。爰
    審酌被告之智識程度、曾有違反麻醉藥品管理條例及施用毒
    品之犯罪前科（不致使本件構成累犯，卷附臺灣高等法院被
    告前案紀錄表參照），本件施用毒品之動機，前經施用毒品
    受觀察勒戒及強制戒治之執行後，仍無視毒品對身心之危害
    而再度施用，且同時施用兩種毒品，毒癮非淺，持有之第一
    、二級毒品數量甚多，其於偵、審程序中均坦承犯行，態度
    尚稱良好等一切情狀，分別量處如主文所示之刑，並因其犯
    罪時間在96年4 月24日以前，又非中華民國96年罪犯減刑條
    例第3 條所列不得減刑之罪，故依該條例規定減刑2 分之1
    後，合併定其應執行之刑，以資懲儆。分別在被告背包及其
    住所內扣案之海洛因8 包（合計淨重4.03公克，空包裝總重
    2.25公克）及3 包（合計淨重0.13公克，空包裝總重0.56公
    克）、甲基安非他命3 包（毛重共2.8 公克）及52包（毛重
    共30.95 公克）均為查獲之毒品，而其包裝袋因係用以包裝
    海洛因毒品，衡情已黏沾該毒品成分，難以析離，故應將其
    整體視為查獲之毒品，併依毒品危害防制條例第18條第1 項
    前段規定諭知沒收銷燬之。又扣案空夾鏈袋3 包及玻璃球管
    14支分別為被告用以分裝或預備用以分裝海洛因毒品之容器
    及施用甲基安非他命毒品之工具，被告雖自稱有的用過，有
    的沒有，惟因其等與扣案毒品放置於一處被警查獲，衡情均
    已分別沾黏海洛因及甲基安非他命毒品，難以析離，故亦可
    視為被查獲之毒品，而併依毒品危害防制條例第18條第1 項
    前段規定諭知沒收銷燬之。
據上論斷，應依刑事訴訟法第273 條之1 第1 項、第299 條第1
項前段、第310 條之2 ，毒品危害防制條例第10條第1 項、第2
項、第18條第1 項前段，刑法第11條前段、第51條第5 款，中華
民國96年罪犯減刑條例第2 條第1 項第3 款、第7 條，判決如主
文。
中    華    民    國    97    年    5     月    13    日
                  刑事第四庭    法  官  王以齊
以上正本證明與原本無異。
如不服本判決應於收受本判決送達後十日內向本院提出上訴書狀，
其未敘述上訴理由者，並得於提起上訴後十日內向本院補提理由
書狀（均須按他造當事人之人數附繕本）「切勿逕送上級法院」
中    華    民    國    97    年    5     月    13    日
                                書記官  蔡進吉
附錄本判決論罪科刑法條：
毒品危害防制條例第10條
施用第一級毒品者，處6 月以上5 年以下有期徒刑。
施用第二級毒品者，處3 年以下有期徒刑。


司法院資訊處製作；財團法人民間司法改革基金會備份。
